【裁判字號】    92,簡上,59
【裁判日期】    920326
【裁判案由】    偽造文書
【裁判全文】
臺灣高雄地方法院刑事判決                          九十二年度簡上字第五九號
    公  訴  人  臺灣高雄地方法院檢察署檢察官
    上  訴  人  乙○○
    即  被  告
右列上訴人即被告因偽造文書案件，不服台灣高雄地方法院高雄簡易庭中華民國九十
二年一月十日九十二年度簡字第三三號第一審簡易判決（聲請簡易判決處刑案號：九
十一年度偵字第二六一○三號），提起上訴，本院判決如左：
    主  文
原判決撤銷。
乙○○行使偽造私文書，足以生損害於公眾及他人，處有期徒刑貳月，如易科罰金，
以參佰元折算壹日。台中市警察局舉發違反道路交通管理事件通知單及酒精測定值表
上偽造之「甲○○」署押各壹枚，均沒收。
    事  實
一、乙○○於民國八十九年十月間，在台中市○○路與西屯路口，見有甲○○遺失業
    已脫離本人持有之健保卡乙張，竟意圖為自己不法之所有，基於侵占脫離物之犯
    意，拾起上開健保卡，而據為己有（侵占遺失物部分業已罹於時效）。乙○○於
    九十年一月十一日凌晨二時五十分許，飲酒後駕駛車牌號碼Ｅ９─６４５８號自
    小客車，行經台中市○○路時，因故為警攔停，經警測試其呼氣之酒精濃度高達
    每公升○‧四○毫克，詎乙○○為規避其酒後駕車之責任，竟於取締員警劉文榮
    要求出示證件時，提出上開拾獲之甲○○所有健保卡，並在被舉發之台中市警察
    局九十年一月十一日中市警交字第ＧＡ0000000號舉發違反道路交通事件
    通知單之收受通知聯者簽章欄上偽簽「甲○○」之署押乙枚，以示收到該違規通
    知單之意思，持以行使而交回執行取締員警劉文榮收執處理，且接續在酒精測定
    值表上被測人欄偽簽「甲○○」之署押乙枚，以示該酒精測試確對其為之，足以
    生損害於甲○○、警政機關對於道路交通管理處罰之正確性。嗣甲○○接獲交通
    部公路總局嘉義區監理所台南監理站南監五字第裁７４─ＧＡ0000000號
    違反道路交通管理事件裁決書，而於九十一年九月二十三日向台灣台南地方法院
    交通法庭聲明異議，經台灣台南地方法院傳喚上開自小客車車主即乙○○之母劉
    映瀰，乙○○因認東窗事發，而於犯罪未被發覺前，即於九十一年十月十一日主
    動具狀向台灣高雄地方法院檢察署坦承上開行為而接受裁判。
二、案經台灣台南地方法院函送台灣高雄地方法院檢察署檢察官偵查起訴。
    理  由
一、右揭事實，業據被告乙○○於偵查及本院調查、審理時供承不諱，並證人即被害
    人甲○○、證人即被告之母劉映瀰、及證人即舉發上開交通違規事件之員警劉文
    榮於台灣台南地方法院九十一年度交聲字第三七○號聲明異議案件中證述屬實，
    且有台中市警察局舉發違反道路交通管理事件通知單移送聯乙紙及酒精測定值表
    乙紙等影本附卷可稽。是被告之自白核與事實相符，堪信為真實。從而，本件事
    證明確，被告上開犯行，應堪認定。
二、按被告乙○○先後在酒精測定值表、及台中市警察局舉發違反道路交通管理事件
    通知單上，偽簽「甲○○」署押，足以生損害於甲○○及警政機關對於道路交通
    管理處罰之正確性，係犯刑法第二百十七條第一項之偽造署押罪。再其在台中市
    警察局舉發違反道路交通管理事件通知單上偽簽「甲○○」署押後據以行使，足
    以生損害於甲○○、警政機關對於道路交通管理處罰正確性之行為，按該通知單
    乃舉發機關對於違反道路交通管理事件行政處分送達之證明，雖通知單內容由舉
    發機關制作，但應由受送達人簽名蓋章或捺指印以證明送達，為法律規定之文書
    ，其冒名簽收偽造署押，以示受通知，並據以行使，係犯刑法第二百十六條、第
    二百十條之行使偽造私文書罪。被告先後二次冒用「甲○○」名義在上開文件上
    簽名偽造署押之行為，係於時間、場所均極密接，顯係利用同一機會，在同一時
    地就同一犯罪構成事實，本於單一之接續犯意為之，以實現一犯罪構成要件之單
    一行為，為接續犯，應論以單純一罪。其偽造署押之行為，應係偽造私文書之階
    段行為，而偽造私文書之低度行為，為其後行使偽造私文書之高度行為所吸收，
    均不另論罪。而被告於犯罪未被發覺前，即主動具狀向台灣高雄地方法院檢察署
    坦承上開行為而自首，有被告於九十一年十月十一日刑事自首狀乙紙在卷可按，
    係對於未經發覺之犯罪自首而接受裁判，應依刑法第六十二條前段規定減輕其刑
    。爰審酌被告之品行非劣，為規避酒後駕車之責任，竟持前所拾獲他人之健保卡
    ，並冒用他人之名義，影響警政機關對於道路交通管理處罰之正確性，及損害甲
    ○○本人之權益，惟念其犯後坦承犯行，態度尚稱良好等一切情狀，量處如主文
    所示之刑，並諭知易科罰金之折算標準，以資懲儆。另上開違規通知單及酒精測
    定值表上，偽造「甲○○」署押各乙枚，均應依刑法第二百十九條規定宣告沒收
    。至被告雖前未曾受有期徒刑以上刑之宣告，有台灣高等法院被告全國前案紀錄
    表可按，並於犯罪未被發覺前自首上開犯行，惟被告係於事隔一年九個月之久，
    於被害人向法院提出聲明異議，並經法院傳喚車主即其母劉映瀰後，自知東窗事
    發，始具狀自首，故本院認前開所宣告之刑，尚不宜宣告緩刑，併予敘明。
三、原審予以論罪科刑，固非無見，惟(一)原審未予審究被告已於九十一年十月十一日
    ，即於犯罪未被發覺前，具狀自首之事實，而未依刑法第六十二條前段規定減輕
    其刑。(二)被告前後二次偽造署押行為，係本於單一之接續犯意為之，為接續犯，
    且偽造署押之行為，應係偽造私文書之階段行為，而偽造私文書之低度行為，為
    其後行使偽造私文書之高度行為所吸收，均不另論罪，即被告所犯上開偽造署押
    罪與行使偽造私文書罪，有實質上一罪關係，已如前述。而原審既認偽造私文書
    後據以行使，偽造私文書之低度行為為其後行使之高度行為所吸收，均不另論以
    偽造署押罪及偽造私文書罪，然又認被告所犯上開偽造署押罪與行使偽造私文書
    罪間，有方法結果之牽連關係，為牽連犯，應從一重之行使偽造私文書罪處斷，
    尚有誤會。(三)被告上開行為，係足以生損害於甲○○、警政機關對於道路交通管
    理處罰之正確性，即被告行使偽造私文書行為，足以生損害於公眾及他人。惟原
    審僅認足以生損害於甲○○，而未論及亦生損害警政機關對於道路交通管理處罰
    之正確性。均有未洽。上訴人就此部分提起上訴，非無理由，爰由本院將原判決
    予以撤銷，另為適法之判決。
據上論斷，應依刑事訴訟法第四百五十五條之一第三項、第三百六十九條第一項前段
、第三百六十四條、第二百九十九條第一項前段，刑法第二百十六條、第二百十條、
第二百十九條、第四十一條第一項、第六十二條前段，罰金罰鍰提高標準條例第二條
，判決如主文。
中      華      民      國      九十二    年      三    月    二十六    日
                                  臺灣高雄地方法院刑事第六庭
                                      審判長法  官   李政庭
                                            法  官   周玉群
                                            法  官   洪榮家
右正本證明與原本無異。
不得上訴。
                                            書記官    陳寰瑛
中      華      民      國      九十二    年      三    月    二十六   日
附錄本罪論罪科刑法條全文：
刑法第二百十條：
  偽造、變造私文書，足以生損害於公眾或他人者，處五年以下有期徒刑。
刑法第二百一十六條：
  行使第二百十條至第二百十五條之文書者，依偽造、變造文書或登載不實事項或使
  登載不實事項之規定處斷。


司法院資訊處製作；財團法人民間司法改革基金會備份。
